---
title: "Métodos Quantitativos para Avaliação de Políticas Públicas"
author: "Letícia Figueiredo Collado (10560067) e Marcelo Nakamura Saito (10686860)"
date: "09/11/2020"
output:
  word_document: default
  html_document: default
subtitle: Trabalho 1
---

```{r setup, include=FALSE}
knitr::opts_chunk$set(echo = TRUE)

```

### Exercício 1


```{r}

load("C:/Users/lefco/Documents/EACH/Métodos Quantitativos/wooldridge (arquivos ajustados pt-br)/hprice1.RData")

modelo.1 <- lm(preco ~ aconst + qtdorm + tamterr, data = dados.hprice1)
summary(modelo.1)

```

**(i) Reporte os resultados na forma de uma equação. Qual é o aumento estimado no preço para cada dormitório a mais, mantendo constante a área construída e o tamanho do terreno?**

$$preco = - 21.770308 + 0.122778 aconst + 13.852522 qtdorm + 0.002068 tamterr$$

O aumento estimado no preço para cada dormitório a mais, mantendo constantes a área construída e o tamanho do terreno, é de **13.852522 mil dólares**, ou seja:

$$ \Delta preco = 13.852522 \Delta qtdorm $$

**(ii) Considere duas casas tais que uma tem um quarto a mais, além de $100 m^2$ a mais de área construída do que a outra. Qual deve ser a diferença (estimada) de preço entre elas?**

```{r}

preco.1 <- (0.122778 * 100) + 13.852522
preco.1

```

A diferença estimada de preço entre duas casas, tais que uma tem um quarto a mais e $100m^2$ a mais de área construída, é de **26.13032 mil dólares**.

**(iii) Qual percentagem da variação no preço é explicada pelo modelo? Justifique sua resposta e interprete o resultado.**

67.24% da variação no preço da residência é explicado pelo modelo estimado. A área construída, quantidade de dormitórios e tamanho do terreno são variáveis bastante relevantes para explicar a variação no preço da casa. Apesar disso, podem fazer parte do termo de erro outras variáveis que poderiam afetar a variável resposta, como a quantidade de vagas de carro, o tamanho (ou existência) do quintal, a distância até o centro da cidade, a distância até equipamentos públicos de educação, saúde, transporte, etc, o nível de ruído nos arredores, oferta de infraestrutura no bairro, a situação econômica do vendedor, do comprador e da vizinhança, entre outros elementos.

**(iv) A primeira casa na amostra tem $aconst = 2438$ e $qtdorm = 4$. Ache o preço de venda previsto para essa casa a partir da reta de regressão de MQO.**

$$preco = - 21.770308 + 0.122778 aconst + 13.852522 qtdorm + 0.002068 tamterr$$

$$preco = - 21.770308 + 0.122778 * 2438 + 13.852522 * 4 + 0.002068 * 6126$$

```{r}

preco.2 <- - 21.770308 + 0.122778 * 2438 + 13.852522 * 4 + 0.002068 * 6126
preco.2

```

**(v) O preço de venda real da primeira casa na amostra foi de 300.000 $(preco = 300)$. Ache o resíduo $(\hat{u}_i = y_i − \hat{y}_i)$ para essa casa. Isso sugere que o comprador pagou por ela mais ou menos do que o previsto pelo modelo? Por quê?**

```{r}

res.1 <- 300 - 345.6411
res.1

```

Isso sugere que o comprador pagou menos do que o previsto no modelo, uma vez que o resíduo diz respeito à diferença entre o valor observado e o valor previsto. Isso ocorre porque o termo de erro pode estar incluindo características que afetam o preço da residência, conforme mencionado no item (iii).

### Exercício 2

**(i) Estime um modelo que relacione o salário anual às vendas da firma e ao seu valor de mercado. Faça um modelo de elasticidade constante para ambas as variáveis independentes, isto é:**

$$log(salario) = \beta_{0} + \beta_{1} log(vendas) + \beta_{2} log(valmerc) + u $$

**Escreva os resultados na forma de uma equação. Interprete os resultados (sobretudo os coeficientes estimados). Observe que nesse modelo, a interpretação de β1, mantido tudo o mais constante é:**

$$ \% \Delta salario = \beta_{1} \% \Delta vendas $$

**A interpretação de $\beta_{2}$ é análoga.**

```{r}

load("C:/Users/lefco/Documents/EACH/Métodos Quantitativos/wooldridge (arquivos ajustados pt-br)/ceosal2.RData")

modelo.2 <- lm(lsalario ~ lvendas + lvalmerc, data = dados.ceosal2)
summary(modelo.2)

```

$$log(salario) = 4.6209 + 0.1621 log(vendas) + 0.1067 log(valmerc) $$

A partir do modelo estimado, podemos apontar que:

* $\beta_{0} = 4.6209$ corresponderia ao valor estimado do salário quando as vendas e o valor de mercado da firma forem simultaneamente iguais a zero ($ 4,6 mil). Esse valor, entretanto, deve ser interpretado com cuidado, uma vez que dificilmente uma firma se encontraria em uma situação de vendas e valor de mercado zerados - neste cenário, a empresa poderia estar em falência ou próxima disso.

* $\beta_{1} = 0.1621$ indica, caso o valor de mercado permaneça o mesmo (ceteris paribus), que o aumento de 1% nas vendas da firma resulta em um aumento de 0.1621% do salário anual, o que pode ser interpretado como:

$$ \% \Delta salario = 0.1621\% \Delta vendas $$

* $\beta_{2} = 0.1067$ indica, caso o valor das vendas  permaneça o mesmo (ceteris paribus), que o aumento de 1% no valor de mercado da firma resulta em um aumento de 0.1067% do salário anual, o que pode ser interpretado como:

$$ \% \Delta salario = 0.1067\% \Delta valmercado $$

**(ii) Acrescente as variáveis lucros, 1990, em $ milhões ($lucros$), anos como ceo da firma ($permceo$) e idade ($idade$) ao modelo da parte (i). A partir desse modelo, qual é o retorno percentual estimado para um ano a mais da permanência do CEO no emprego, mantendo fixos os outros fatores?**

**Observe que há uma sutileza nessa nessa pergunta: quando a permanência aumenta um ano, não é possível manter idade constante, pois ela simultaneamente deve aumentar um ano.**

```{r}

modelo.3 <- lm(lsalario ~ lvendas + lvalmerc + lucros + permceo + idade, data = dados.ceosal2)
summary(modelo.3)

```

$$ log(salario) = 4.778 + 0.1685 log(vendas) + 0.1012 log(valmerc) + 0.00002937 lucros + 0.01369 permceo + 0.004924 idade $$

Visto que o aumento da permanência em 1 ano também significa o aumento da idade em 1 ano, podemos interpretar este aumento, mantendo os outros fatores fixos, como:

$$ \% \Delta salario = \beta_{4} \Delta permceo + \beta_{5} \Delta idade $$

Portanto:

```{r}

salario.1 <- 0.01369 + 0.004924
salario.1

```

Ou seja, um aumento de permanência e idade em 1 ano resultaria em um aumento de 1.8614% no salário anual.

**(iii) Quanto da variabilidade de log(salario) é explicada pelo modelo ajustado no item (ii)? E pelo modelo ajustado no item (i)? Compare.**

No caso do item (i), 29.91% da variabilidade de log(salario) é explicada pelo modelo ajustado, enquanto no item (ii) esse valor corresponde a 32.22%. O aumento pode ser justificado pelo fato de que outras variáveis relevantes para estimar o salário anual foram introduzidas no item (ii).

**(iv) Que outras variáveis que potencialmente afetam a variável resposta estão incluídas no termo de erro? Faça uma lista e indique quais delas podem causar endogeneidade. Justifique.**

Outras variáveis que potencialmente afetam a variável resposta são: nível de escolaridade, desempenho escolar, raça, gênero, vocação, habilidades técnicas, habilidades sociais, criatividade, lucros da empresa, área de atuação, porte e localização da empresa, PIB do país. Fatores individuais como raça, gênero, desempenho escolar, etc, estão intimamente relacionados com o tempo de permanência no cargo, assim como nível de escolaridade e habilidades, podem estar relacionadas à idade. Além disso, as características de localização, porte e área de atuação da empresa, por exemplo, tem ligação com seu valor de mercado e vendas anuais.

**(v) Encontre o coeficiente de correlação amostral entre as variáveis log(valmerc) e lucros. Reporte**

```{r}

cor(dados.ceosal2$lvalmerc, dados.ceosal2$lucros)

```


**O que o valor dessa correlação diz sobre o potencial viés dos estimadores de MQO do coeficiente associado a $log(valmerc)$ quando da omissão da variável $lucros$?**

O coeficiente de correlação entre $log(valmerc)$ e $lucros$ é igual a 0.777, um valor muito significativo e que indica haver viés na estimativa de $\beta_{2}$ causado pela omissão da variável $lucros$.